臺灣高等法院高雄分院刑事判決　　　　100年度上訴字第313號
上　訴　人
即　被　告　林燕琴
上列上訴人因被告妨害風化案件，不服臺灣高雄地方法院99年度
訴字第1598號中華民國99年12月29日第一審判決（起訴案號：臺
灣高雄地方法院檢察署99年度偵字第25204 號），提起上訴，本
院判決如下：
    主  文
原判決撤銷。
林燕琴犯圖利容留性交罪，處有期徒刑肆月，如易科罰金，以新
臺幣壹仟元折算壹日，扣案之保險套貳個沒收。
    事  實
一、林燕琴自99年5 月間起，係址設高雄市○○區○○路356 號
    家庭理髮（下稱系爭理髮店）之負責人，並於99年7 月28日
    僱用成年女子王春佩為該店服務生，該館除一般為客人理髮
    消費新台幣（下同）200 元、推拿1 小時消費600 元，由服
    務生與林燕琴經營理髮店五五分帳外，竟亦有基於意圖使成
    年女子與男客為性交、猥褻行為而容留以營利之犯意，容留
    王春佩為男客為性交易行為，其中全套（即性交至男客射精
    為止）為1,500 元，半套（即以手撫摸男性性器官至射精，
    俗稱打手槍）則為1,000 元，適於99年7 月30日18時22分許
    ，有男客陳六喜前往上址消費，由王春佩在1 樓櫃台負責接
    待，繼引領至2 樓房間，王春佩為男客陳六喜按摩、油壓並
    按摩生殖器，陳六喜則以手撫摸王春佩下體，且以手指插入
    王春佩陰道內抽送之性交行為，林燕琴藉此以之牟利；嗣警
    於同日18時45分前往臨檢當場查獲，並扣得尚未使用之保險
    套2 個，始悉上情。
二、案經高雄市政府警察局三民第二分局移請臺灣高雄地方法院
    檢察署檢察官偵查起訴。
    理  由
一、按被告以外之人於偵查中向檢察官所為陳述，除顯有不可信
    之情況外，得為證據，刑事訴訟法第159 條之1 第2 項定有
    明文。經查：本件證人陳六喜、王春佩於偵查中向檢察官證
    述之事實，且證人陳述均經全程錄影，本院審酌證人於偵查
    中證述時之外部附隨之環境或條件，即其當時陳述時之偵查
    筆錄製作之原因、過程及其功能等加以觀察其信用性，並無
    顯不可信之情況（最高法院96年台上字第3070號、第5559號
    判決參照），是認上開陳述均具有證據能力。
二、按被告以外之人於審判外之言詞或書面陳述，除法律有規定
    者外，不得作為證據，刑事訴訟法第159 條第1 項定有明文
    ，此即學理上所稱之「傳聞證據排除法則」，而依上開法律
    規定，傳聞證據原則上固無證據能力，但如法律別有規定者
    ，即例外認有證據能力。又按被告以外之人於審判外之陳述
    ，雖不符同法第159 條之1 至之4 之規定，而經當事人於審
    判程式同意作為證據，法院審酌該言詞陳述或書面陳述作成
    時之情況，認為適當者，亦得為證據，同法第159 條之5 第
    1 項定有明文。查本判決下列所引用之證據，均經被告、檢
    察官於本院審理中同意作為證據（見本院卷第26頁、35頁反
    面），本院審酌該等傳聞證據作成時之狀況，並無違法或不
    當等不宜作為證據之情形，依前開說明，均得作為證據能力
    。
三、至警卷內之照片，均是以機械之方式所留存之影像，並非供
    述證據，無傳聞法則之適用，與待證事實具有相當之關聯性
    ，且檢察官、被告均不爭執將之作為證據使用（見本院卷第
    26頁、35頁反面），自得作為本案證據。
貳、實體部分：
一、訊據被告固坦承為系爭理髮店負責人，並僱用王春佩擔任女
    服務生等事實，惟矢口否認有何圖利容留性交等之犯行，於
    原審及本院辯稱：我僱用王春佩係作按摩及刮痧，並未提供
    性交易，我不知道王春佩在該房間內與男客為撫摸性器官之
    行為，王春佩是99年7 月28日開始上班，薪資是抽成的，理
    頭髮200 元，推拿600 元，都是五五分帳。於99年7 月30日
    18時20許，是有男客陳六喜前往消費，當時我剛好去買便當
    ，他直接與王春佩交易，我回來的時候，才看到他，當時他
    在二樓，王春佩幫他推拿。我之前有跟王春佩講，不能做性
    交易的事情云云。
二、然查：
（一）被告林燕琴自99年5 月間起，係址設高雄市○○區○○路
      356 號家庭理髮之負責人，並於99年7 月28日僱用成年女
      子王春佩為該店服務生，該館除一般為客人理髮消費200
      元、推拿消費600 元，薪資是抽成，由服務生與被告所經
      營理髮店五五分帳等情，業據被告迭於警詢、偵查、原審
      及本院中供承明確（見偵卷第3 頁、4 頁、68頁、原審卷
      二第29頁、本院卷第23頁），核與證人王春佩於警詢供證
      稱：我在該店工作3 天，我與老闆娘沒有底薪，我們都是
      五五分帳等語（見警卷第9 頁），及於偵查具結供證稱：
      我是受僱於林燕琴，我在那邊做第3 天。沒有薪水，幫客
      人推拿1 小時6 百元，與老闆五五分帳等語相符（見偵卷
      第56頁），並有現場照片附卷可稽（見偵卷第26至31頁）
      ，至堪認定。
（二）又男客陳六喜於99年7 月30日18時22許，前往上址消費，
      由服務生王春佩在1 樓櫃台負責接待，繼引領至2 樓房間
      ，王春佩為男客陳六喜服務，嗣為警於同日18時45分前往
      臨檢當場查獲等情，亦為證人陳六喜、女服務生王春佩於
      警詢、偵查中供證屬實（見偵卷第5 、6 、9 、55、56頁
      ），亦堪認定。
（三）男客即證人陳六喜於警詢時供證稱：我約18時22分左右進
      入家庭理髮後，王春佩就帶我進入2 樓就直接進入房間，
      我有撫摸王春佩生殖器（陰道），而王春佩也有撫摸我的
      生殖器（陽具），但還沒有將我的生殖器插入王春佩生殖
      器，警方就來臨檢，還沒射精。我的生殖器還沒有戴保險
      套。當時我全身已脫光只穿內褲，王春佩還沒脫衣服，王
      春佩就幫我按摩及油壓並按摩到我的生殖器，我就順手用
      左手中指撫摸王春內陰道內抽動約20秒左右，王春佩內褲
      還穿著，而我要進一步進行性交易時警方就來臨檢了，便
      查獲色情行為。消費如果半套就要1 千元，若要性交易就
      是1500元。2 樓為1 張美容床，還有1 張櫃子，門可以上
      鎖。警方在我與王春佩房間內櫃子內查扣2 個未開封過保
      險套是她們店提供的等語（見偵卷第6 、7 頁）；於偵查
      中則具結證述稱：當天還沒做，警察就來了。當時幫我服
      務之小姐有摸我生殖器，我有去摸小姐下體。我僅脫上衣
      及外褲，但小姐有伸手到我內褲內去摸，她穿裙子，我是
      隔著內褲摸她，但還沒有摸她胸部，警察就來了等語（見
      偵卷第55、56頁）。
（四）員警證人鍾偉俊於原審審理時具結供證稱：本件臨檢我有
      參與。由我帶3 位員警在樓下埋伏，理髮廳的大門是關著
      ，大約等了半個小時，看到有人開門，就進去裡面表示臨
      檢，當時是由被告應門，到了2 樓就發現陳六喜、王春佩
      在進行性交易。進去後被告就知道要臨檢，通往2 樓的門
      是被告開門讓我們上去等語（見原審卷二第23至26頁）。
（五）審酌上開證人陳六喜、員警證人鍾偉俊之供詞；再參之證
      人陳六喜與被告並無糾紛仇怨，業經被告與證人陳六喜陳
      述在卷（見原審卷二第31頁），衡情應無設詞誣陷之動機
      ；且涉足風化場所從事性交行為非屬榮譽之事，苟證人陳
      六喜確無上開性交行為之情事，自無須為如上令己難堪之
      證述；復觀之如現場照片、扣押清單（見偵卷30、32頁）
      所示，於查獲證人陳六喜與王春佩之2 樓房間內，另查扣
      保險套2 個，而保險套之功能乃供性交所使用，故於房間
      內備有保險套，顯與經營單純按摩有異，核與證人陳六喜
      前開所證稱該店有從事性交易之證述相符，足認證人陳六
      喜所證堪以採信。是證人陳六喜與王春佩確有於林燕琴所
      經營之系爭理髮店為本件性交易行為，亦堪予認定。
（六）證人即與陳六喜從事性交易之女子王春佩於警詢、偵查中
      雖證稱：是幫陳六喜作背部按摩，沒有跟陳六喜從事性交
      易，也沒有互相撫摸生殖器，警方到場時我服裝整齊云云
      （見偵卷第9 、56頁）；惟證人陳六喜於警詢時業已供證
      稱：我全身已脫光只穿內褲，王春佩還沒脫衣服，王春佩
      就幫我按摩及油壓並按摩到我的生殖器，我就順手用左手
      中指撫摸王春內陰道內抽動約20秒左右，當時王春佩內褲
      還穿著等語（見偵卷第6 頁）；於偵查中亦具結證稱：我
      僅脫上衣及外褲，但小姐有伸手到我內褲內去摸，她穿裙
      子，我是隔著內褲摸她，但還沒有摸她胸部，警察就來了
      等語（見偵卷第55頁）；是尚難以王春佩衣著尚屬完整
      ，即得據以認定王春佩並無與陳六喜從事性交易之情。再
      證人陳六喜於警詢所證述上情，均係出於其自由意志陳述
      等情，業據證人陳六喜於警詢供證明確（見偵卷第7 頁）
      ，而證人陳六喜係具有相當生活閱歷之成年人，亦無智能
      或精神障礙之情事，復參以被告林燕琴與證人陳六喜素無
      相識，此據被告林燕琴於原審供明在卷（見原審卷二第31
      頁），且被告林燕琴亦未曾提及與證人陳六喜間有何仇隙
      嫌怨（見原審卷二第31頁），是證人陳六喜自無誣陷被告
      林燕琴入罪之理，反係證人服務生王春佩則有迴護其雇主
      即被告林燕琴免於涉案，及顧及自身名譽而不願坦承有從
      事性交易之可能。兩相比較，自以證人陳六喜所述上情較
      為可採；準此，證人王春佩於警詢及偵查中證稱沒有從事
      性交易，只是幫陳六喜作背部按摩云云，顯屬迴護被告之
      詞，要難採信。
（七）此外，並有99年7 月30日現場臨檢紀錄表、高雄市警察局
      三民二分局99年7 月30日搜索扣押筆錄、扣押物品目錄表
      、高雄市政府警察局三民第二分局扣押物品清單、扣案之
      保險套2 個、照片13張可按（見偵卷第12至17頁、第26至
      32頁）。
（八）綜合上開事證，相互印證、補強，足認於上開時、地，證
      人陳六喜及服務生王春佩於店內2 樓房間確有發生上開性
      交易事實無疑，洵堪認定。
三、至有關被告於原審及本院另辯稱：我僱佣王春佩是在店裡為
    男客從事按摩及刮痧，沒有提供性交易，我有和王春佩說不
    可以和客人從事性交易云云，然查：
（一）觀之系爭理髮店1 樓到2 樓間有一門鎖，須以鑰匙方得開
      啟，有現場照片在卷可稽（見偵卷第27頁），且證人鍾偉
      俊於原審審理時證稱：櫃檯通往2 樓的門是被告打開讓我
      們上去的等語（見原審卷二第26頁），亦為被告不否認，
      若被告不知服務生王春佩與證人陳六喜於2 樓房間內從事
      性交易，何須將1 、2 樓間設置之房門關閉，將1 、2 樓
      隔離？
（二）被告為該店之實際負責人，應有長久經營、獲利之期待，
      並依一般經驗法則，若店員未經被告林燕琴同意，即自行
      與客人從事性交易，即有使其招致刑事查緝、追訴而影響
      正常營業之風險，是被告林燕琴當盡力防止前開情事之發
      生，而店員亦無甘冒失業風險擅自在店內與客人為性交易
      之可能。
（三）且承上所述於2 樓男客陳六喜與女服務生王春佩為性交易
      房間內所查扣之保險套2 枚為被告所備，被告刻意於為男
      客性交易之房間內，備有保險套，顯係供作與男客為性交
      易所使用。故由上種種情節觀之，益見系爭理髮店2 樓房
      間乃被告提供予女服務生王春佩與男客陳六喜為性交易所
      使用，至為顯然。
（四）綜上所述，足見被告林燕琴經營上開系爭理髮店，除一般
      為客人理髮消費200 元、推拿1 小時消費600 元，由女服
      務生王春佩與被告林燕琴所經營理髮店五五分帳外，亦有
      於99年7 月30日18時22分許，容留男客陳六喜與店內女服
      務生王春佩在上址2 樓房間內，從事按摩生殖器，男客亦
      有用手撫摸女服務生王春佩下體，且以手指插入女服務生
      王春佩陰道內抽送之猥褻、性交行為，藉此以之牟利之情
      事；被告前開所辯，核屬臨訟飾卸之詞；非無可採。本件
      事證明確，被告林燕琴意圖使女子與他人為性交之行為，
      而容留以營利之犯行，應堪認定。至有關被告於原審先辯
      稱：其於警詢中坦承其於99年7 月19日或20日20時許，曾
      與證人陳六喜以1300元代價為性交易，是因為遭一名自稱
      三民二分局鼎金派出所所長警方說若不承認，就要斷水斷
      電云云（見原審卷二第14頁）；嗣於原審及本院辯稱：係
      警員鍾偉俊在現場恐嚇我，所以我才承認與陳六喜有性交
      易等語（見原審卷二第24頁、本院卷第37頁）；並聲請女
      服務生王春佩作證上情（見本院卷第36頁）；然上開被告
      有無於99年7 月19日或20日20時許，曾與證人陳六喜以
      1300元代價為性交易之情，核與被告是否成立本件犯罪之
      論斷基礎無涉，是被告請求傳訊女服務生王春佩證明上情
      ，自無必要，且被告嗣經本院詢問尚有何證據請求調查？
      ，則供述：「沒有」（見本院卷第37頁）；準此，本院自
      無因欲證明被告所辯上情，傳訊女服務生王春佩之必要，
      併此敘明。
四、按「稱性交者，謂非基於正當目的所為之下列性侵入行為：
    一、以性器進入他人之性器、肛門或口腔，或使之接合之行
    為。二、以性器以外之其他身體部位或器物進入他人之性器
    、肛門，或使之接合之行為」，刑法第10條第5 項定有明文
    。查本件女服務生王春佩與男客陳六喜之性交易內容，除女
    服務生王春佩為男客陳六喜按摩生殖器為猥褻行為外，亦有
    由男客陳六喜將手指插入女服務生王春佩之陰道內抽送，業
    據證人陳六喜於警詢證述在卷，如前所述；按上開性交易之
    行為同時有猥褻、性交行為，不容割裂為二罪予以評價，則
    猥褻之行為自為性交之行為所吸收，即本件應成立屬刑法上
    所定之性交行為，起訴書認其為猥褻行為，容有誤會，惟仍
    犯同條項之罪，無庸變更起訴法條；準此，核被告林燕琴所
    為，係犯刑法第231 條第1 項前段之意圖使女子與他人為性
    交之行為，而容留以營利罪。又被告所犯上開意圖使女子與
    他人為性交之行為，而容留以營利罪名，業於本院審理時已
    當庭告知（見本院卷第22頁、35頁），並命依此為辯論，並
    無突襲審判之問題，併此敘明。
五、原審對於被告予以論罪科刑，固非無見，惟查：依證人陳
    六喜上開所述，同時亦有將手指插入女服務生王春佩之陰道
    內抽送，如前所述，原審僅認定女服務生王春佩與男客陳六
    喜在系爭理髮店2 樓房間內，為相互撫摸下體為猥褻行為而
    已，自有未洽。本件檢察官起訴之事實為被告林燕琴係基
    於使女子與不特定男客為性交或猥褻行為而容留或媒介以營
    利之犯意，雖到庭實行公訴之檢察官於原審時僅論告「容留
    」（見原審卷二第13頁），然此亦促請法院注意其有無一部
    無罪之情形，尚不生撤回起訴與否之問題，原審未審究及此
    ，僅就上開「容留」為論述，置有無「媒介」部分是否成立
    犯罪未為敘明，亦有未合（詳見後述）。被告上訴意旨，否
    認犯罪，仍執前詞指摘原判決不當，非有理由，惟原判決既
    有上開可議之處，自屬無可維持，應由本院撤銷改判。
六、爰審酌被告為系爭理髮店之負責人，為貪圖不法利益，竟不
    思以正途謀生，反僱用女服務生王春佩與男客陳六喜為性交
    行為，助長社會不良風氣、敗壞善良風俗，犯後猶卸責飾詞
    ，惟念容留性交易之女服務生僅1 人，次數亦僅有1 次，且
    尚未抽取性交易費用即為警查獲，犯罪情節尚非重大，暨斟
    酌被告犯罪之目的、手段等一切情狀，量處如主文所示之刑
    ，並諭知易科罰金之折算標準，以資懲儆。另扣案之保險套
    2 個，係為被告經營系爭理髮店所有之物，為證人鍾偉俊於
    原審供證在卷（見原審卷二第24頁）且為供從事性交易所使
    用，業如前述，應依刑法第38條第1項第2款宣告沒收。
七、公訴意旨另認本件被告亦涉有圖利媒介犯行罪嫌，惟查：此
    次證人陳六喜至上址消費時，係服務生王春佩直接與證人陳
    六喜接洽，並引領證人陳六喜其進入二樓房間提供性服務乙
    情，業據證人陳六喜證述明確，如前所述，是並無積極證據
    足資認定被告有媒介此次猥褻、性交行為。此部分既不能證
    明，本應為無罪之諭知，然起訴意旨認此部分如成立犯罪，
    因與上開圖利容留性交罪部分係屬吸收犯之實質上一罪，爰
    不另為無罪之諭知，併此敘明。
據上論斷，應依刑事訴訟法第369 條第1 項前段、第364 條、第
299 條第1 項前段，刑法第231 條第1 項前段、第41條第1 項前
段、第38條第1 項第2 款、刑法施行法第1 條之1 ，判決如主文
。
本案經檢察官林敏惠到庭執行職務。
中    華    民    國  100     年    4     月    20    日
                  刑事第九庭    審判長法  官  莊秋桃
                                      法  官  范惠瑩
                                      法  官  田平安
以上正本證明與原本無異。
如不服本判決應於收受本判決後10日內向本院提出上訴書狀，其
未敘述上訴理由者，並得於提起上訴後10日內向本院補提理由書
狀（均須按他造當事人之人數附繕本）「切勿逕送上級法院」。
中    華    民    國  100     年    4     月    20    日
                                      書記官  馬蕙梅
附錄本件判決論罪科刑法條：
中華民國刑法第231條第1項
意圖使男女與他人為性交或猥褻之行為，而引誘、容留或媒介以
營利者，處5年以下有期徒刑，得併科10萬元以下罰金。